【裁判字號】    88,易,1955
【裁判日期】    890124
【裁判案由】    侵占
【裁判全文】
臺灣桃園地方法院刑事判決                        八十八年度易字第一九五五號
    公  訴  人  台灣桃園地方法院檢察署檢察官
    被      告  戊○○
右列被告因侵占案件，經檢察官提起公訴（八十八年度偵字第一二二○四號），本院
判決如左：
        主  文
戊○○意圖為自己不法之所有，而侵占自己持有他人之物，處有期徒刑肆月。緩刑參
年。
        事  實
一、戊○○原為南山人壽股份有限公司（下稱南山公司）壽險部區經理兼任業務員，
    基於其與南山公司人壽保險客戶丙○○○之私人情誼，素來代客戶丙○○○向南
    山公司繳交保費，嗣於民國八十八年五月十七日自南山公司離職，仍於八十八年
    五月底六月初某日，前往桃園縣桃園市○○街三十八號丙○○○住處，經丙○○○交付面額新台幣（下同）三萬九千三百二十元、發票人陳黛玲（丙○○○之女
    ）、發票日八十八年八月二十一日、付款人富邦銀行桃園分行、票號BA0000
    000號之支票一紙，委其向南山公司代繳保費，戊○○收受後，竟意圖為自己
    不法之所有，將之侵占入己，轉讓予不詳姓名之「張太太」抵債。嗣丙○○○經
    南山公司催繳保費而於八十八年六月二十九日報警查辦，戊○○始於八十八年七
    月二十九日歸還上開支票予丙○○○。
二、案經丙○○○訴由桃園縣警察局桃園分局報請台灣桃園地方法院檢察署檢察官偵
    查起訴。
        理  由
一、訊之被告戊○○矢口否認右揭侵占犯行，辯稱伊自南山公司離職後，其業務交由
    同在南山公司服務之妻子丁○○處理，丁○○委伊向被害人丙○○○收受上開支
    票後，因票期過長，夾在文件內忘記繳交予南山公司，從未將之轉讓與他人，在
    警局中承認背書轉讓上開支票予「張太太」抵債，係出於警員之脅迫利誘云云。
    惟右揭事實業據被害人丙○○○指述歷歷，於本院審理中並證稱伊取回上開支票
    後，雖將支票返還其女陳黛玲，該票已逸失，但記得票據背面有簽了一個人的名
    字等語在卷（見本院八十八年九月二十八日訊問筆錄），而證人己○○即承辦警
    員亦證稱製作筆錄時均採一問一答之方式作成，絕未脅迫利誘等情甚詳（見本院
    審判筆錄），參酌被告於八十八年三月間二十三日另涉竊盜案，竊取其妻丁○○
    財物十萬元，經檢察官聲請本院簡易處刑判決後，其妻丁○○撤回告訴，有台灣
    桃園地方法院檢察署檢察官八十八年度偵字第六五七○號聲請簡易判決處刑書在
    卷可憑，被告並於八十八年五月間至同年八月間與其妻丁○○分居，離職後，丁○○亦從未委託被告向客戶收取保費等節，復經證人丁○○到庭證述在案，顯然
    被告其時經濟陷於窘迫之狀態，於警訊中自白將上開支票轉讓與他人抵債，應與
    事實相符，於審理中空言翻異警訊所供，辯稱因將支票夾在文件中始遺忘轉交予
    南山公司云云，自非可採。事證明確，犯行洵堪認定。
二、核被告所為，係犯刑法第三百三十五條第一項侵占罪。公訴人指被告為南山公司
    之業務員，向客戶收取保費為其業務上行為，侵占保費乃侵占業務上之所持有之
    物，求論以刑法第三百三十六條第二項業務侵占罪，惟被告於八十八年五月十七
    日即自南山公司離職，向被害人丙○○○收取保費時已不具業務員之身分，況且
    南山公司之業務員業務範圍原不包括向客戶收取保費，收取保費另有收費員，但
    通常業務員基於與客戶之私人情誼，會到府收取保費後代為繳交，其身份應係客
    戶之代理人等節，則據證人甲○○即南山公司法務人員、乙○○即南山公司桃園
    營業處經理結證在案，足見被告收取被害人丙○○○之保費並非業務上行為，應
    認係基於與被害人丙○○○間私人情誼之代理關係，將保費予以侵占，不過係侵
    占自己持有他人之物，而非侵占業務持有之物，公訴人起訴法條尚有未洽，應予
    變更。
    爰審酌被告犯罪所得尚非至鉅，且事後已與被害人丙○○○和解等一切情狀，量
    處如主文所示之刑。又被告前未曾受有期徒刑以上刑之宣告，有卷附本院被告全
    國前案紀錄表一紙足按，經此科刑教訓當已知所警惕，無再犯之虞，且被告正值
    壯年，遽令其入獄服短期自由刑，與社會隔離，徒增再度社會化之困難，本院認
    所宣告之有期徒刑以暫不執行為適當，併予宣告緩刑三年，以啟自新。
三、據上論斷，應依刑事訴訟法第二百九十九條第一項前段、第三百條，刑法第三百
    三十五條第一項、第七十四條第一款，罰金罰鍰提高標準條例第一條前段，判決
    如主文。
本案經檢察官邱舜韶到庭執行職務。
中      華      民      國      八十九      年    一    月    二十四    日
                                臺灣桃園地方法院刑事第四庭
                      法  官  楊  得  君
右正本證明與原本無異。
如不服本判決，應於判決送達後十日內向本院提出上訴狀( 應附繕本 )，上訴於
臺灣高等法院。
                                      書記官  簡  慧  瑛
中       華      民      國      八十九      年   一    月    二十五    日
附論罪科刑依據之法條：
刑法第三百三十五條
意圖為自己或第三人不法之所有，而侵占自己持有他人之物者，處五年以下有期徒刑
、拘役或科或併科一千元以下罰金。
前項之未遂犯罰之。


司法院資訊處製作；財團法人民間司法改革基金會備份。
